【裁判字號】    97,訴,459
【裁判日期】    970630
【裁判案由】    搶奪等
【裁判全文】
臺灣桃園地方法院刑事判決               97年度訴字第459號
公  訴  人  臺灣桃園地方法院檢察署檢察官
被      告  戊○○
            己○○
上列被告等因搶奪等案件，經檢察官提起公訴（台灣桃園地方法
院檢察署97年度偵字第9163號），本院依簡式審判程序，判決如
下：
    主  文
戊○○、己○○共同意圖為自己不法之所有，而搶奪他人之動產
，均累犯，各處有期徒刑貳年，扣案之機車壹台，沒收之；又共
同意圖為自己不法之所有，而搶奪他人之動產，未遂，均累犯，
各處有期徒刑壹年，扣案之機車壹台，沒收之；又共同意圖為自
己不法之所有，而搶奪他人之動產，未遂，均累犯，各處有期徒
刑壹年，扣案之機車壹台，沒收之；又共同意圖為自己不法之所
有，而搶奪他人之動產，未遂，均累犯，各處有期徒刑拾月，扣
案之機車壹台，沒收之。各應執行有期徒刑肆年陸月，扣案之機
車壹台，沒收之。
    事  實
一、戊○○於民國93年間因違反著作權法案件，經台灣高等法院
    以93年度上訴字第2382號判處有期徒刑1 年3 月確定，嗣於
    94年間因與己○○共犯搶奪案件，經本院以94年度訴字第15
    3 號判處有期徒刑1 年11月確定，該二案嗣經定應執行有期
    徒刑3 年2 月確定，另違反著作權法案件再經減刑為有期徒
    刑7 月15日，並與該搶奪案件更定應執行有期徒刑2 年5 月
    確定，執行後於96年10月2 日因縮短刑期假釋出監，於96年
    10月7 日假釋期滿未經撤銷視為執行完畢。己○○則於94年
    間因與戊○○共犯上開搶奪案件，經本院以前揭94年度訴字
    第153 號判處有期徒刑1 年10月確定，於95年9 月5 月因縮
    短刑期執行完畢。詎渠二人上開案件執行完畢後，仍不知悔
    改，而先後基於意圖為自己不法所有之搶奪犯意聯絡，再分
    別為下列搶奪他人財物犯行：
  (一)97年3 月21日下午3 時20分許，由己○○騎乘其所有已事先
    取下號碼為IBA-557 號車牌以避免追緝之重型機車搭載戊○○，行經桃園縣中壢市○○○路10號前時，見走行於路邊懷
    有身孕之丙○○將其皮包勾於左手臂處，有機可趁，遂與戊○○謀定對之行搶，而由己○○騎乘機車自丙○○之左後方
    接近之，再由戊○○趁丙○○不及防備之際，下手猝然搶奪
    該懸掛於丙○○左手臂處之皮包（內有新台幣8,500 元之現
    金、國民身分證、健保卡、提款卡各1 張、及行動電話1支
    ），得手後即加速逃逸，得手現金由二人朋分花用，其餘財
    物則全由己○○處理。
  (二)97年4 月8 日下午2 時45分許，渠二人再以相同方式行經桃
    園縣中壢市○○○街10號前，見走行於路邊之丁○○將其皮
    包背於肩上（內有約100 餘元之現金、國民身分證及提款卡
    各1 張），有機可趁，遂與戊○○謀定對之行搶，且渠二人
    均明知以自後方趁人不備猝然奪取皮包之方式實施搶奪，將
    有使攜帶該皮包之人因反抗本能互為拉扯而致跌倒受傷之危
    險，竟仍基於縱他人因此跌傷亦與本意無違之不確定傷害故
    意之犯意聯絡，由己○○騎乘上開機車自右後方接近丁○○
    ，再由戊○○趁丁○○不及防備之際，下手猝然奪取該皮包
    ，終因丁○○奮力抵抗始未遭搶奪得逞，惟丁○○亦於防免
    皮包遭搶反抗之際遭戊○○、己○○拖拉跌倒嗣並拖行數公
    尺，而受有多處開放性傷口、左側臀部約20公分乘以8 公分
    見方擦傷等傷害。
  (三)97年4 月8 日下午2 時50分許，渠二人再以相同方式行經桃
    園縣中壢市○○路59號前，見走行於路邊之甲○○將其皮包
    背於右手臂上，有機可趁，遂與戊○○謀定對之行搶，且渠
    二人均明知以自後方趁人不備猝然奪取皮包此一方式將有使
    他人跌倒受傷之危險，竟仍基於縱他人因此跌傷亦與本意無
    違之不確定傷害故意之犯意聯絡，由己○○騎乘上開機車自
    右後方接近甲○○，再由戊○○趁甲○○不及防備之際，下
    手猝然奪取該皮包，終因甲○○奮力抵抗始未遭搶奪得逞，
    惟甲○○於防免皮包遭搶之際亦遭戊○○、己○○拖拉跌倒
    並拖行數公尺，而受有臉部挫滅傷、右上臂右肘挫滅傷、左
    下之多處開放性傷口之傷害。
  (四)97年4 月8 日下午3 時許，渠二人再以相同方式行經桃園縣
    中壢市○○路與力行路口，見走行於該處路邊之乙○○將其
    皮包背於肩上，有機可趁，遂與戊○○謀定對之行搶，而由
    己○○騎乘上開機車接近丁○○，再由戊○○趁乙○○不及
    防備之際，下手行搶該皮包，終因乙○○奮力抵抗始未遭搶
    奪得逞。同時經乙○○呼喊搶劫，且己○○亦因車速過快跌
    倒，經路人合力將戊○○制伏，並經警方到場處理當場逮捕
    戊○○，並扣得上開機車1 台及安全帽1 頂，惟己○○趁機
    逃跑。嗣經警方於97年4 月10日持檢察官核發之拘票，在桃
    園縣中壢市○○路20號前將拘提戊○○到案，始獲上情。
二、本案經丁○○、甲○○、乙○○告訴及桃園縣政府警察局中
    壢分局報告台灣桃園地方法院檢察署檢察官偵查起訴。
    理  由
一、本件被告戊○○、己○○二人所犯係死刑、無期徒刑或最輕
    本刑為三年以上有期徒刑以外之罪，渠二人於準備程序中就
    被訴事實俱為有罪之陳述，經本院告知簡式審判程序之旨，
    並聽取公訴人、被告及辯護人之意見後，裁定由受命法官獨
    任進行簡式審判程序。
二、被告戊○○、己○○所為之上開犯罪事實，分據渠二人於本
    院審判中坦承不諱，並經證人即被害人丙○○、丁○○、甲○○、乙○○，及證人即斯時與被害人丁○○同行之徐采岑
    等人於警詢及檢察官偵查中證述詳細，且與卷附扣押物品目
    錄表、車籍查詢基本資料詳細畫面、贓物認領保管單等所載
    互核一致。另被害人丁○○、甲○○遭被告二人搶奪時因跌
    落地面並遭拖行受傷暨所受傷勢等事實，除據丁○○、甲○○上揭證述詳細外，並有伊二人分別提出之愛兒診所及文康
    診所診斷證明書可證，均核與被告二人之自白內容相符。再
    就被害人丙○○遭搶斯時皮包內之現金數額乙節，雖檢察官
    於審判外向丙○○電詢確認遭搶現金達一萬餘元乙情，業據
    檢察官提出台灣桃園地方法院檢察署公務電話紀錄單1 紙為
    證，然被告戊○○卻供稱：其內現金詳細數額不記得，但至
    少有8,000 元，另有佰元鈔約4 至5 張等語（本院卷第96頁
    至第97頁），可知至少有8,500 元；被告己○○則稱其最後
    僅自戊○○處分得3,000 元，其餘財物全由戊○○處理等語
    （本院卷第97頁）。綜此，雖可確認被告二人所搶之丙○○
    皮包內確有現金，且至少有8,500 元，但關於雙方所述差額
    部份，未據檢察官提出其他證據佐證，是此部分自應依罪疑
    惟有利於被告解釋之原理，認被告二人所搶之現金為8,500
    元。綜上各節，足認被告二人之犯罪事證至為明確，渠等搶
    奪及傷害犯行至堪認定，均應依法論科。
三、核被告二人就犯罪事實欄一、(一)所為，係犯刑法第325 條第
    1 項之搶奪罪；就(二)至(四)部分，被告二人已藉由己○○騎乘
    機車高速接近、並由後座之戊○○下手拉扯被害人之皮包而
    均著手搶奪行為之實施，惟嗣均因被害人丁○○、甲○○、
    乙○○奮力反抗終未得逞，是渠二人就此三部分均犯刑法第
    325 條第3 項、第1 項之搶奪未遂罪；再被告二人於實施(二)
    、(三)之搶奪犯行之際，明知以上揭方式奪取丁○○、甲○○
    皮包有使伊二人因本能反抗拉扯跌倒受傷之危險，仍基於不
    確定故意用力奪取，致伊二人果真於拉扯之際因重心不穩而
    跌落地面分別受有上開傷害，是被告二人此部分所為，另犯
    刑法第277 條第1 項之傷害罪。被告二人就上開犯行間，俱
    有犯意聯絡及行為分擔，均應論以共同正犯。被告二人就(二)
    、(三)部分所犯之共同搶奪未遂罪及共同傷害罪，均係以一行
    為同時為搶奪及傷害犯行，均各依刑法第55條想像競合犯之
    規定從一重論以刑法第325 條第3 項、第1 項之搶奪未遂罪
    。被告二人所犯上揭搶奪罪（(一)）、及三次搶奪未遂罪（(二)
    至(四)）之間，犯意各別，行為互殊，應予分論併罰。被告二
    人就上開(二)至(四)之搶奪犯行，均已著手搶奪行為之實施，惟
    均未得手而告不遂，均屬搶奪未遂犯，本院審酌該三次搶奪
    犯行情節，均依刑法第25條第2 項規定按既遂犯之刑減輕之
    。又被告二人前分別有上揭事實欄所載之罪刑宣告及刑之執
    行完畢情形，此有渠二人之臺灣高等法院被告前案紀錄表各
    1 份在卷可參，渠二人各於有期徒刑執行完畢後，5 年內故
    意再犯本案有期徒刑以上刑之罪，均為累犯，就渠二人各犯
    上開四罪俱依刑法第47條第1 項規定加重其刑。末被告二人
    就上開(二)至(四)之搶奪未遂犯行，同時有刑之加重（累犯）及
    減輕（未遂犯）情形，均依刑法第71條第1 項規定先加後減
    之。
四、經查，被告戊○○、己○○二人前均因搶奪犯行而經本院以
    94年度訴字第153 號分別判處有期徒刑1 年11月及1 年10月
    確定，且先後於95年及96年間執行完畢，已如前述。且被告
    二人於該案中正係互相謀議聯絡以與本件相同之飛車搶奪方
    式強取他人財物，且共犯四案，此有卷附該案判決書所載可
    稽。而今再以相同手法相互謀議犯本件四次搶奪犯行，顯見
    渠二人先前所受刑罰非但毫無教育感化效果，更無足收威嚇
    防免再犯之效，倘再予輕縱，無非助長此等狡猾歹徒僥倖之
    心，亦無法正確宣示刑法嚇阻犯罪功能，當間接對社會治安
    產生不良影響。次以，就被告二人所為(一)部分犯行，成為被
    告二人鎖定行搶對象之丙○○於遭搶當時係一名孕婦，業據
    丙○○證述詳細。且依丙○○於檢察官偵查中之書面陳述可
    知伊已於遭搶後一月左右之97年4 月26日臨盆，可知伊遭搶
    當時懷胎至少已八、九月，自外觀當甚易辨識為一大腹便便
    之孕婦，參以被告戊○○於本院審判中亦自承其看到丙○○
    將皮包懸掛於伊平舉約90度角之左手肘處後，再與駕車之己○○討論謀定對之行搶，由此情狀，可見被告二人於行搶當
    時確已發現行搶對象係一名孕婦。值此情形，被告竟毫未考
    慮以此飛車強取皮包之方式將對懷有身孕之女子及腹中毫無
    反抗能力之胎兒可能造成之高度危險，猶執意下手行搶，可
    見被告二人主觀上正欲利用孕婦行動不便之特性，以遂渠等
    順利搶奪財物逃逸無蹤之目的，雖被害人幸未受傷，但已足
    認被告二人此部份施用之手段及所生之危險特別嚴重，毫無
    足憫，不能與對一般行走路人行搶之情形等同視之。另其餘
    (二)至(四)搶奪犯行，均未得逞，惟其中(二)、(三)二件在拉扯之中
    更致人受傷，其犯罪所生損害較諸(四)之犯行更為嚴重。另考
    量被告二人就本案犯行俱坦認犯罪，犯後態度非惡，暨渠二
    人素行、智識程度等一切情狀，就被告二人所犯上揭四罪各
    量處如主文所示之刑，並分別定其應執行之刑，以示懲儆。
五、末按刑法第38條第1 項第2 款所定得沒收之「供犯罪所用或
    供犯罪預備之物」，必於犯罪有直接關係，始屬相當（最高
    法院76年度台上字第4322號判決及78年度台上字第2681號判
    決意旨參照），非謂任何與犯罪有關聯之物均應沒收。至所
    謂「有直接關係」，則指該項物品對行為人實施犯罪所提供
    之助力已達「倘無該項物品存在，則行為人當無法依計畫施
    行犯罪」之程度而言。經查，本件被告二人之搶奪計畫係藉
    諸機車之高速機動特性，趁行走路人未及防備之際猝然行搶
    ，是可見渠二人本質上係欲利用機車此一特性以遂犯罪目的
    。就此而言，倘無該部機車存在，被告二人當無法藉之依計
    畫施行搶奪犯行，是該部機車當屬被告二人犯本罪有直接關
    係之物，且又屬被告己○○所有，此亦據被告己○○自承不
    諱，並有上開車籍查詢基本資料詳細畫面單所載可證，再經
    本院權衡該部機車之價值與該機車對被告二人犯搶奪罪提供
    之助力甚鉅，且本件被告二人之犯罪情節亦屬嚴重等節，認
    應依刑法第38條第1 項第2 款宣告沒收。至扣案之安全帽1
    頂，係為被告戊○○遭警查獲時所戴，無非係戊○○避免遭
    人認所用之物，縱缺少該等物品存在，亦僅增加戊○○行搶
    後遭人指認之風險成本，對被告二人搶奪犯行並無直接妨害
    ；另扣案之行動電話2 支，雖屬被告二人互相聯繫見面會合
    之用，然縱無該行動電話，被告二人亦能透過其他方式聯繫
    見面，是與渠二人搶奪犯行亦無直接關聯；職是，該扣案之
    安全帽及行動電話俱無沒收理由，併此指明。
六、據上論斷，應依刑事訴訟法第273 條之1 第1 項、第299 條
    第1 項前段，刑法第28條、第325 條第3 項、第1 項、第27
    7 條第1 項、第25條、第55條、第47條第1 項、第51條第5
    款、第38條第1 項第2 款，判決如主文。
本案經檢察官邱文中到庭執行職務。
中    華    民    國    97    年    6     月    30    日
                  刑事第十一庭  法  官  紀凱峰
以上正本證明與原本無異。
如不服本判決，應於判決送達後10日內向本院提出上訴狀（應附
繕本），其未敘述上訴理由者，應於上訴期間屆滿後20日內補提
理由書狀於本院，上訴於臺灣高等法院。
                                書記官  高文靜
中    華    民    國    97    年    7     月    4     日
附錄論罪科刑法條
中華民國刑法第325條
（普通搶奪罪）
意圖為自己或第三人不法之所有，而搶奪他人之動產者，處6 月
以上5 年以下有期徒刑。
因而致人於死者，處無期徒刑或 7 年以上有期徒刑，致重傷者，
處 3 年以上 10 年以下有期徒刑。
第 1 項之未遂犯罰之。


司法院資訊處製作；財團法人民間司法改革基金會備份。
